【裁判字號】    89,交上訴,213
【裁判日期】    891031
【裁判案由】    過失致死
【裁判全文】
臺灣高等法院刑事判決                          八十九年度交上訴字第二一三號
    上  訴  人    臺灣宜蘭地方法院檢察署檢察官
    被      告    甲○○
右上訴人因被告業務過失致死案件，不服臺灣宜蘭地方法院八十九年度交訴字第七五
號，中華民國八十九年十月三十一日第一審判決（起訴案號：臺灣宜蘭地方法院檢察
署八十九年度偵字第二三一九號）提起上訴，本院判決如左：
    主  文
原判決撤銷。
甲○○從事業務之人，因業務上之過失致人於死，處有期徒刑壹年。緩刑伍年。
    事  實
一、甲○○係亞細亞聯環貨櫃運輸股份有限公司之貨櫃車司機，以駕駛車輛載貨為業
    ，乃從事駕駛業務之人，前於民國七十五年間因業務過失致死罪，經臺灣基隆地
    方法院判處有期徒刑四月，緩刑三年確定，緩刑期滿未經撤銷緩刑之宣告，復於
    八十九年六月五日上午十時十分許（起訴書記載為五日上下午），駕駛車牌號碼
    ＫＥ─四六０號營業貨櫃曳引車，沿宜蘭縣台九號省公路，由基隆往宜蘭方向行
    駛，途經宜蘭縣頭城鎮○○路二五之八號前劃有雙黃線之路段，原應注意汽車行
    駛時之車前狀況，並隨時採取必要之安全措施，而當時為天候晴、日間有自然光
    線、路面乾燥、無缺陷亦無障礙物、視距良好，並無不能注意之情事，竟疏未注
    意，適手推嬰兒車疏未行經行人穿越道之林劉阿甘由西向東橫越青雲路行抵該路
    段雙黃線上，甲○○未作必要之繞行、閃避或保持相當距離等安全行駛措施，所
    駕駛曳引車左後輪擦撞站立於雙黃線上之林劉阿甘，致受有頭部外傷致顱內出血
    及胸腔內多根肋骨斷裂併內出血等傷害，經送醫急救，延至同日上午十一時二十
    分許不治死亡。甲○○旋即託人報警，自首並接受裁判。
二、案經臺灣宜蘭地方法院檢察署檢察官相驗後簽分案偵查起訴。
    理  由
一、訊據被告甲○○，就於右揭時、地駕車擦撞被害人林劉阿甘受傷，經送醫不治死
    亡等事實，供承不諱，惟矢口否認有何過失，辯稱：伊見被害人已由伊所行進之
    車道穿越雙黃線至對向車道，或因驟見對向車道來車，遂往退後，致擦撞伊所駕
    駛曳引車之左後輪，伊煞避不及云云。
二、經查，依卷附道路交通事故調查報告表之記載及現場照片所攝，本件肇事當時天
    候為晴、日間自然光線、現場路面無缺陷、道路寬敞無障礙物、視距良好，被告
    復自陳於行進間即已察覺被害人站立於雙黃線，則其就行人於雙黃線之行走路線
    ，原應保持相當之距離，並適時採取必要之安全行駛措施，復無不能注意之情形
    ，竟疏未注意適時採取繞行、閃避或保持相當距離等安全之行駛措施，以致肇事
    ，顯有過失甚明。另本件車禍經送請臺灣省基宜區車輛行車事故鑑定委員會鑑定
    ，結果亦同此認定，有八十九年八月九日基宜鑑字第八九０三八二號鑑定意見書
    一紙附卷足參。雖被害人未遵循行走行人穿越道之規定，亦有過失，惟被告仍難
    辭其過失之責。而被害人確因本件車禍受傷致死，亦經臺灣宜蘭地方法院檢察署
    檢察官督同法醫師相驗屬實，製有勘驗筆錄、驗斷書及相驗屍體證明書等在卷可
    憑。又被告於肇事後，旋即託請路旁商家代為報警通知救護車，並於員警趕赴現
    場處理尚未知悉肇事者之際，當場自首並接受裁判一節，復據證人即宜蘭縣警察
    局礁溪分局頭城派出所警員林旻毅於原審審理時結證無訛。
三、按汽車行駛時，駕駛人應注意車前狀況，並隨時採取必要之安全措施，道路交通
    安全規則第九十四條第三項定有明文。而所謂隨時採取必要之安全措施，係指依
    據道路現況（包括行人之行進狀況、同向及對向車輛行駛情形），所有適時操控
    所駕駛車輛，迴避對於周遭行人、車輛所可能造成危險之各項必要安全措施。被
    告駕車疏未注意前開規定，亦未採取必要之安全措施，且其過失行為與被害人之
    死亡結果間，具有相當因果關係。被告所辯無從煞避云云，顯係卸責之詞，不足
    採信。本件事證已臻明確，被告之犯行洵堪認定。
四、查被告甲○○係受僱於亞細亞聯環貨櫃運輸股份有限公司，擔任貨櫃車司機，為
    從事駕駛業務之人，核其於執行業務時因過失肇事致被害人死亡之所為，係犯刑
    法第二百七十六條第二項之業務過失致人於死罪。被告於犯罪未經發覺前自首並
    接受裁判，應依刑法第六十二條前段之規定，減輕其刑。又被告前於七十五年間
    因業務過失致死罪，經臺灣基隆地方法院判處有期徒刑四月，緩刑三年確定之事
    實，有臺灣高等法院檢察署刑案紀錄簡覆表附卷可按。
五、原審據以對被告論罪、科刑，固非無見；惟查，被告前於七十五年間亦因業務過
    失致死罪，經臺灣基隆地方法院判處緩刑三年確定，猶不知檢束慎行，檢察官提
    起上訴意旨以：原判決對被告為緩刑之諭知不當，且緩刑之期間過短，未足以收
    警惕之效等語，尚非無理由，應由本院予以撤銷改判。爰審酌被告之品行、過失
    程度、所生損害及犯後態度等一切情狀，量處如主文第二項所示之刑。查被告於
    前案緩刑期滿，緩刑之宣告未經撤銷，依刑法第七十六條之規定，該緩刑之宣告
    失其效力，而與未曾受有期徒刑以上刑之宣告者同。衡以被告於本院審理時已深
    表悔意，並迅於肇事後四日（八十九年六月九日）即與被害人之家屬成立賠償新
    臺幣二百三十七萬元之調解，有調解書一紙在卷可稽，經此次偵、審程序及科刑
    判決後，應知所警惕，信無再犯之虞，本院因認對被告所處之刑以暫不執行為適
    當，併予宣告緩刑五年，用啟自新。
據上論斷，應依刑事訴訟法第三百六十九條第一項前段、第三百六十四條、第二百九
十九條第一項前段，刑法第二百七十六條第二項、第六十二條前段、第七十四條第一
款，罰金罰鍰提高標準條例第一條前段，判決如主文。
本案經檢察官曾忠己到庭執行職務
中    華    民    國      九十      年      一      月        二十      日
                              臺灣高等法院刑事第六庭
                                  審判長法  官  陳  春  秋
                                        法官  黃  賽  月
                                        法  官  王  麗  莉
右正本證明與原本無異。
如不服本判決應於收受送達後十日內向本院提出上訴書狀，其未敘述上訴之理由者並
得於提起上訴後十日內向本院補提理由書（均須按他造當事人之人數附繕本）。
                                        書記官  胡      儀
中    華    民    國      九十      年      一      月         二十     日


司法院資訊處製作；財團法人民間司法改革基金會備份。
